臺灣高等法院刑事判決
94年度上易字第1563號
上　訴　人　臺灣新竹地方法院檢察署檢察官
被　　　告　丙○○
　　　　　　甲○○
上列上訴人，因被告等傷害案件，不服臺灣新竹地方法院94年度
易字第38號，中華民國94年7月8日第一審判決（起訴案號：臺灣
新竹地方法院檢察署93年度偵字第4812號，及移送原審併辦同署
93年度偵字第6161號，與移送本院併辦同署94年度他字第1458號
、94年度他字第3598號），提起上訴，本院判決如下：
    主  文
上訴駁回。
    事  實
一、丙○○在新竹市○○路○段85號經營「綠相庭茶坊」，因自
    店內小姐處聽聞乙○○曾至店內買飲料，並趁機以言詞騷擾
    小姐數次，小姐均已心生害怕，丙○○聞後十分生氣，乃於
    民國93年7月24日下午5時16分許、同日下午5時59分許，先
    後二次撥打乙○○留給店內小姐之名片上所印之0000000000
    號行動電話予乙○○，希望乙○○至店內向小姐道歉，惟均
    遭乙○○拒絕。至同日晚上9時37 分20秒許，丙○○再次撥
    打上開行動電話予乙○○，要求乙○○至內店向小姐道歉，
    詎乙○○竟以自己黑白兩道均有熟識之類的話語回應，二人
    即在電話中發生口角衝突。丙○○於通話完畢，即決定至乙○○所開設位於新竹市○○路93號之「趙家飲食店」找乙○○理論，而丙○○因害怕乙○○果真有黑白兩道之友人，乃
    邀適在店內之友人甲○○一同前往。兩人於同日晚上約9時
    50分許抵達「趙家飲食店」，當時店內僅乙○○之兄趙金龍
    在場，乙○○則於相隔未久亦自店外返回店內，一見丙○○
    二人，乙○○即聲稱「我的萬國人馬馬上要到了」，並舉起
    手往丙○○方向走去，丙○○見狀唯恐自己遭受不利，一時
    心急，竟基於傷害之犯意，以手上所持之NEC廠牌折疊式手
    機朝乙○○之頭部毆打四下，致乙○○受有頭部外傷併頭皮
    深度撕裂傷之傷害。
二、案經乙○○訴由新竹市警察局第一分局報請臺灣新竹地方法
    院檢察署檢察官偵查起訴，及移送原審與本院併辦。
    理  由
壹、有罪上訴駁回部分：
一、被告丙○○於原審準備程序時雖辯稱：案發當時是乙○○先
    出手毆打我，我是出於自衛，才出手毆打乙○○之頭部云云
    。嗣於本院審理則辯稱：乙○○對於我們店內小姐，有言語
    上侮辱也沒有道歉，且其提出十多張驗傷單亦不合理云云。
二、經查：
（一）被告丙○○於原審準備程序、審理期日訊問時，均坦白承
      認案發當時，是因為欲要求告訴人乙○○向自己店內小姐
      道歉，才於上開時、地，以手機毆打告訴人乙○○之頭部
      四下，導致乙○○受有上述傷害之事實。嗣被告亦於本院
      審理時亦供稱：我有用手機打他等語（見本院卷94年11月
      8日審判筆錄）
（二）證人即告訴人乙○○於警詢、偵訊及原審審理時，分別指
      訴頭部遭毆打之事實。於本院仍為傷害之指述。
（三）證人趙金龍於偵訊及原審審理時證述案發當時看見告訴人
      乙○○頭部流血，及聽到被告丙○○與告訴人乙○○於案
      發現場爭執關於「乙○○去買珍珠奶茶，有性侵的語言之
      類的話」（見原審94年4月13日審判筆錄第17頁）之事實
      。
（四）證人即警員鄭孝義於偵訊、原審審理時證述到案發現場時
      看見告訴人乙○○頭部流血之事實。
（五）國泰綜合醫院新竹分院診斷證明書1件及受傷相片2紙，證
      明告訴人確實受有頭部外傷併頭皮深度撕裂傷之傷害。
（六）案發當時，被告丙○○所持之NEC廠牌折疊式手機相片3紙
      ，在卷足參。
（七）又查被告丙○○於原審審理時已坦承：乙○○從店外進來
      時就跟我放話說他的萬國人馬馬上要到了，還作勢要打我
      ，我以為他要打我，我就打他了（見原審94年6月22日審
      理筆錄第18頁）等語，可見被告毆打告訴人當時，事實上
      並非處在遭受現在不法侵害之狀態，被告上開所為出於自
      衛云云，並不足採信。
（八）綜上事證，堪認被告丙○○之自白應與事實相符，實堪採
      信，依法應予論科。
三、另公訴意旨雖認：案發當時，被告丙○○除與甲○○一同前
    往外，尚有夥同另二名姓名年籍不詳之成年男子一同前往云
    云。惟查：
（一）被告丙○○於警詢、偵訊及原審準備程序、審理訊問時，
      均堅稱僅與甲○○一同前往「趙家飲食店」，此觀之甲○○歷次於警詢、偵訊及原審、本院審理時，亦為相同之陳
      述。
（二）公訴人上開認定無非係以告訴人乙○○之指訴為據，然查
      ，乙○○於警詢時指稱：進入店內的人有四個人，其中兩
      個各於左右押著我，另兩人對我頭部打擊，兩個押著我的
      男子也對我身上毆打，我當時頭部被攻擊，還有身體各處
      都有被攻擊」（見93年度偵字第4812號偵查卷第8頁、第9
      頁）；於原審審理時則證稱：丙○○壓住我的左手臂，甲○○壓住我的右手臂，丙○○就用抬頭示意外面的人進來
      ，先一個人進來，又有一個人進來，連續四個人進來打我
      ，被告二人也有參與毆打，四個人不是一起進來，我頭、
      胸、腳、手都有受傷等語（見原審94年4 月13日審判筆錄
      第11頁、第12頁）。由告訴人上開指訴內容可知，告訴人
      對於案發當時究竟遭幾人毆打，於警詢時稱包括被告丙○○、甲○○共四人，於原審審理時又改稱共六人，嗣於本
      院審理時則又改稱外面還有其他四人（見本院卷第94年11
      月8日審判筆錄），前後指訴並不一致，何者為真，已難
      遽信，且稱全身均遭毆打，然觀諸告訴人所提之上開診斷
      證明書，告訴人僅受有上述頭部之傷害，身體其餘部位並
      未有受傷之情形，若如告訴人所述係遭受數人連續毆打，
      客觀上怎可能僅受有頭部傷害？再者，本案案發現場即「
      趙家飲食店」之店面寬僅157 公分，店面深度為680公分
      ，店內擺設爐台、鍋子、水槽、處理台、置物架、冰箱及
      3張桌子後，僅留狹小之通道等情，有現場圖一紙、現場
      相片5紙在卷可參（見原審卷第125頁至第128頁），既然
      店內空間狹窄，客觀上僅併排站立被告丙○○、甲○○、
      告訴人三人顯然已屬困難，實難想像再容有其餘二人或四
      人之餘地。況依社會一般經驗法則判斷，毆打人時，情況
      必是十分混亂和情急，人員必然四竄，豈有可能毆人者會
      如告訴人所述依序、魚貫進入店內毆打，是告訴人乙○○
      上開之指述，委難採信。
（三）另證人即警員鄭孝義於警詢、原審審理訊問時亦證述，到
      達現場時僅看見乙○○、趙金龍、丙○○、甲○○四人在
      場，丙○○與甲○○拉著乙○○，一人拉一邊等語，顯然
      亦與告訴人所述另有他人在場參與毆打之事實不相符合。
      是認告訴人此部分之指訴，不無誇大之嫌，尚不足採。此
      部分尚屬不能證明被告犯罪另有共犯參與，併予明。
三、核被告丙○○所為，係犯刑法第277條第1項之傷害罪。原審
    以被告罪證明確，適用刑法第277條第1項、第41條第1項及
    罰金罰鍰提高標準條例第1條前段、第2條規定，並審酌被告
    丙○○素行尚佳，犯罪動機係因告訴人至被告所經營之茶坊
    言語騷擾被告所雇用之女性店員，被告因此希望告訴人到店
    內向小姐道歉之犯罪目的，及被告犯罪之手段、告訴人所受
    傷害程度及被告犯罪後之態度良好，且如被告所稱其本來沒
    有要去打架，所以僅以手機打告訴人云云之犯罪動機；再者
    ，於原審一再表示願意與告訴人和解並賠償告訴人之損失，
    惟因告訴人堅持不願和解而未果等一切情狀，量處拘役參拾
    日，如易科罰金，以參佰元折算壹日。經核其認事用法，均
    無不合，量刑亦稱妥適。公訴人據告訴人之請求上訴，並指
    摘原判決量刑過輕云云，為無理由，應予駁回。
貳、無罪上訴駁回部分：
一、公訴意旨略以：被告甲○○亦基於共同傷害告訴人乙○○之
    犯意聯絡，於上揭時、地共同對告訴人施以毆打，因認被告
    甲○○亦犯有刑法第277條第1項之傷害罪嫌云云。
二、按告訴人之告訴，係以使被告受刑事訴追為目的，是其陳述
    是否與事實相符，仍應調查其他證據以資審認；而被害人之
    陳述如無瑕疵，且就其他方面調查又與事實相符，固足採為
    科刑之基礎，倘其陳述尚有瑕疵，則在未究明前，遽採為論
    罪科刑之依據，即難認適法，最高法院著有52年台上字第
    1300號、61年台上字第3099號判例可資參照。
三、訊據被告甲○○堅決否認有何傷害告訴人犯行，辯稱：我當
    天雖然有在現場，但我沒有要傷害乙○○，也完全沒有出手
    ，惟有勸架，僅在被告丙○○與告訴人乙○○扭打時將兩人
    拉開，後來為免告訴人乙○○至流理台拿刀，我才和被告丙○○一人一邊把乙○○拉住直到警察到場為止等語。
四、上訴人即公訴人認被告甲○○亦涉有傷害犯行，縱其無在場
    場實施，然亦犯意聯絡之共犯云云，其無非係以：告訴人乙○○之指訴、證人趙金龍、鄭孝儀、楊天奇之證述及驗傷診
    斷書為主要依據。惟查：
（一）告訴人乙○○指訴遭毆打之經過，原審及本院審理時，認
      有前後不一致之情形，已如前述。
（二）證人趙金龍於偵訊時證稱：有二個人進來，就將乙○○架
      住，其中一個就是丙○○打‥‥（見上開偵查卷第44頁、
      第45頁）等語；於原審審理時證稱：我只有看到血噴出來
      ，我嚇到了，沒有看到他們拿什們東西，他們架著（乙○○）很緊，我是隔著灶台，沒有看清楚等語（見原審卷第
      111頁）。由上開證述可知，證人趙金龍並未見被告甲○○有出手毆打告訴人乙○○之行為。
（三）再查，證人鄭孝義於偵訊、原審審理時之上開證述內容可
      見，直到證人鄭孝義據報到場時，仍猶見被告丙○○與甲○○一人一邊拉著告訴人乙○○，此與一般傷害案件行為
      人於傷人後為免逮捕即逃逸現場之情形有異，顯然被告甲○○上開為阻止告訴人乙○○至流理台拿刀，才和被告丙○○一人一邊把乙○○拉住，並未出手毆打之辯解為可採
      信，而此情形亦與被告丙○○迭於警詢、偵訊及原審訊問
      時所為被告甲○○並未出手毆打告訴人乙○○，甲○○僅
      是陪同前往而已之供述相一致，更可以證明被告甲○○並
      無毆打告訴人乙○○之動機。
（四）至於證人楊天奇於偵訊中僅證述：我是事後才過去的，我
      只看到警察及乙○○兄弟，並沒有看到其他的人等語（見
      上開偵查卷第44頁），故證人楊天奇之證述，亦不足為認
      定被告甲○○有傷害犯行之依據。
（五）被告甲○○雖與同案被告丙○○一同前往告訴人乙○○店
      內，但由上開證據顯示，非謂以同案被告丙○○一同前往
      ，即遽認有共同傷害之犯意聯絡，且觀同案被告係以手機
      打告訴人乙○○頭部之事實，業如前述，而並非預先攜以
      棍棒或兇器為之，顯難證明被告甲○○與同案被告丙○○
      有傷害之犯意聯絡。是綜上以觀，並無證據足資證明被告
      甲○○有參與共同毆打告訴人，尚難依憑告訴人前後不一
      之指訴，即將當時在場之人全部一概認定均有傷害告訴人
      之犯行或有共犯之犯意聯絡。綜上所述，尚乏證據足以證
      明被告甲○○有公訴人所指之傷害犯行。
（六）此外，亦查無任何其他積極事證足認被告甲○○有何犯罪
      行為，是屬不能證明被告犯罪。是原審就甲○○部分，為
      無罪之諭知，經核並無不當，公訴人據告訴人之請求上訴
      ，指被告甲○○與被告毆東銘有傷害告訴人之犯意連絡，
      為無理由，應予駁回。
參、移送原審併案之臺灣新竹地方法院檢察署93年度偵字第6161
    號案件，及其移送本院併辦之同署94年度他字第1458號、94
    年度他字第3598號，經查該案之被告雖僅丙○○一人，但告
    訴人所指訴被告丙○○犯罪之事實與本案之犯罪事實係完全
    相同，而原審及本院業已分別就被告丙○○所為傷害犯行，
    既已認定如前所述，就上開併案事實部分，亦無再贅論之必
    要，附此敘明。
據上論斷，應依刑事訴訟法第368條，判決如主文。
本案經檢察官周誠南到庭執行職務
中　　華　　民　　國　　94　　年　　11　　月　　22　　日
　　　　　　　　　刑事第七庭  審判長法　官 蔡 秀 雄
　　　　　　　　　　　　　　  　    法　官 周 煙 平
　　　　　　　 　 　　　　　　  　　法　官 蔡 光 治
以上正本證明與原本無異。
不得上訴。
                                    書記官 陳 韋 杉
中　　華　　民　　國　　94　　年　　11　　月　　24　　日
附本案論罪科刑法條：
刑法第277條(普通傷害罪)
傷害人之身體或健康者，處3年以下有期徒刑、拘役或1千元以下
罰金。
犯前項之罪因而致人於死者，處無期徒刑或7年以上有期徒刑；
致重傷者，處3年以上10年以下有期徒刑。
